【裁判字號】    95,財管,19
【裁判日期】    950227
【裁判案由】    指定遺產管理人
【裁判全文】
臺灣高雄地方法院民事裁定              95年度財管字第19號
聲  請  人  台灣土地銀行股份有限公司
法定代理人  乙○○
非訟代理人  丙○○
            丁○○
上聲請人聲請指定遺產管理人事件，本院裁定如下：
  主  文
選任李慶榮律師為被繼承人甲○○（民國○○年○ 月○○日生，身分
證統一編號：Ｚ000000000號）之遺產管理人。
程序費用新臺幣壹仟元由被繼承人甲○○之遺產負擔。
  理  由
一、聲請意旨略以：被繼承人甲○○（民國○○年○ 月○○日生，身
    分證統一編號：Ｚ000000000號，生前籍設高雄縣茄萣鄉○○
    村○○街38）生前向聲請人借款新臺幣（下同）2,900,000
    元。嗣被繼承人於94年2 月22日死亡，依民法第1147條之規
    定，為繼承之開始，惟被繼承人之所有法定繼承人均已依法
    拋棄繼承權在案，且未於繼承開始1 個月內由親屬會議選定
    被繼承人之遺產管理人，即無法依民法第1177條規定選定遺
    產管理人，致聲請人對上開遺產無法行使權利，為保障聲請
    人之權益，聲請本院選任被繼承人之遺產管理人等情。
二、按繼承開始時，繼承人之有無不明者，由親屬會議於1 個月
    內選定遺產管理人，並將繼承開始及選定遺產管理人之事由
    ，向法院報明；無親屬會議或親屬會議未於前條所定期限內
    選定遺產管理人者，利害關係人或檢察官，得聲請法院選任
    遺產管理人，並由法院依前項規定為公示催告。民法第1177
    條、第1178條第2 項分別定有明文。
三、經查：聲請人之上開主張，業據聲請人提出借據、抵押權設
    定契約書、他項權利證明書影本、除戶謄本、繼承系統等件
    為證。又被繼承人確於94年2 月22日死亡，其法定繼承人均
    已拋棄繼承權等情，亦據本院依職權調閱本院94年度繼字第
    1208號、第1209號、第1227號拋棄繼承卷宗審核無誤，堪認
    被繼承人有無繼承人確屬不明狀態，亦未經親屬會議於被繼
    承人繼承開始1 個月內選定遺產管理人，且被繼承人遺有汽
    車等財產，亦有本院依職權調閱被繼承人之財產歸戶資料附
    卷可憑。而被繼承人尚欠聲請人借款，聲請人為本件利害關
    係人，可聲請法院選任遺產管理人甚明，從而聲請人聲請選
    任遺產管理人依法即屬正當，應予准許。
四、又按遺產管理人之職務如左：（一）編製遺產清冊。（二）
    為保存遺產必要之處置。（三）聲請法院依公示催告程序，
    限定一年以上之期間，公告被繼承人之債權人及受遺贈人，
    命其於該期間內報明債權及為願受遺贈與否之聲明，被繼承
    人之債權人及受遺贈人為管理人所已知者，應分別通知之。
    （四）清償債權或交付遺贈物。（五）有繼承人承認繼承或
    遺產歸屬國庫時，為遺產之移交，民法第1079條第1 項定有
    明文。依前揭規定可知，遺產管理人之職務，主要在整理被
    繼承人之財產，踐行被繼承人債權、債務之確認，將債權人
    債權、債務作合理之分配，並於有繼承人承認繼承時，或遺
    產分配後尚有剩餘時，將遺產移交繼承人或國庫，故遺產管
    理人自應選任就遺產管理之有關法律程序熟悉之人為適宜，
    而李慶榮律師願意擔任本件遺產管理人之人選，本院認具律
    師身分之人，不但具有法律規定之相關專業知識，其行止亦
    受有律師法之規範，是由其擔任被繼承人甲○○之遺產管理
    人，應稱妥適。爰選任李慶榮律師為被繼承人甲○○之遺產
    管理人，處理關於被繼承人甲○○遺產之法律關係。
五、依非訟事件法第157條、第24條第1 項，裁定如主文。
中    華    民    國    95    年    2     月    27    日
                  家事法庭法  官  郭佳瑛
上為正本係照原本作成。
如對本裁定抗告須於裁定送達後10日內向本院提出抗告狀。
中    華    民    國    95    年    2     月    27    日
                          書記官  徐麗紅


司法院資訊處製作；財團法人民間司法改革基金會備份。
